臺灣臺南地方法院民事裁定
111年度事聲字第29號
異  議  人
即 債 務人  蘇長生  
代  理  人  林泓帆律師
相  對  人  富邦人壽保險股份有限公司

法定代理人  陳俊伴  


相  對  人  兆豐國際商業銀行股份有限公司

法定代理人  張兆順  
代  理  人  林勵之  
相  對  人  臺灣銀行股份有限公司

法定代理人  邱月琴  
代  理  人  熊大慶  
相  對  人  滙誠第一資產管理股份有限公司

法定代理人  莊仲沼  


相  對  人  新加坡商艾星國際有限公司台灣分公司

法定代理人  曾慧雯  


相  對  人  衛生福利部中央健康保險署

法定代理人  李伯璋  


上列異議人因消費者債務清理條例之清算執行事件，對於中華民
國111年4月6日本院司法事務官所為之109年度司執消債清字第76
號裁定提出異議，本院裁定如下：
    主  文
異議駁回。
    理  由
一、按關於更生或清算之程序，除本條例別有規定外，準用民事
    訴訟法之規定，消費者債務清理條例（下稱消債條例）第15
    條定有明文。又當事人對於司法事務官處理事件所為之終局
    處分，得於處分送達後10日之不變期間內，以書狀向司法事
    務官提出異議。司法事務官認前項異議有理由時，應另為適
    當之處分；認異議為無理由者，應送請法院裁定之。法院認
    第1項之異議為有理由時，應為適當之裁定；認異議為無理
    由者，應以裁定駁回之。民事訴訟法第240條之4第1項至第3
    項定有明文。查本件異議人就本院司法事務官於民國111年4
    月6日所為109年度司執消債清字第76號裁定（下稱原裁定）
    ，於不變期間內聲明不服提起異議，經司法事務官認其異議
    無理由而送請本院裁定，核與上開條文規定相符，合先敘明
    。
二、異議意旨略以：債務人胞妹蘇瑞霞長年代債務人配偶黃妤倩
    (108年12月30日過世)給付扶養費予債務人，蘇瑞霞自得就
    黃妤倩之遺產主張清償債務。又債務人所有如附表編號4所
    示不動產，經黃妤倩設定抵押權予蘇瑞霞，依法應詢問蘇瑞
    霞就原裁定附表編號4不動產變價程序之意願，並由蘇瑞霞
    優先就附表編號4所示不動產受償，始屬適法妥適，然原裁
    定未徵詢蘇瑞霞就附表編號4所示不動產進行變賣程序之意
    見，爰依法聲明異議，請求廢棄原裁定等語。
三、按法院不召集債權人會議時，得以裁定代替其決議。但法院
    裁定前應將第101條規定之書面通知債權人，消債條例第121
    條第1項定有明文。查：
  ㈠本件債務人聲請消費者債務清理事件，前經本院109年度消債
    清字第91號裁定債務人自109年10月28日下午5時起開始清算
    程序，嗣經本院司法事務官於111年4月6日裁定債務人之清
    算財產處分方法依附表所示內容進行(即原裁定)等節，有本
    院106年度消債更字第322號卷、107年度司執消債更字第135
    號卷、109年度消債清字第91號卷、109年度司執消債清字第
    76號卷可稽，堪信為真。
　㈡再者，附表編號4所示不動產係債務人因分割繼承取得，其中
    建物於57年2月6日建築完成，係加強磚造房屋，現由蘇瑞霞
    居住；附表編號4所示不動產經鑑價，鑑估價值合計新臺幣1
    ,888,000元等節，有新北市三重地政事務所110年9月10日新
    北重地登字第1106103591號函記所附土地及建物登記謄本、
    債務人110年11月15日民事陳報(三)狀、新北市政府警察局
    三重分局110年12月21日新北警重刑字第1103826003號函暨
    所附查訪表、巨凡不動產估價師事務所110年10月20日不動
    產估價報告書等件附於109年度司執消債清字第76號卷可憑
    。是原裁定審酌附表編號4所示不動產為持分，位於新北市
    三重區，區域位置甚佳，且該不動產共有人蘇信源亦具狀向
    本院稱有優先承買意願等語，復考量不動產屋齡已逾53年，
    現由他人居住使用，債務人應有部分比例僅5分之1，無法自
    由使用，倘進行多次變價程序，難期他人有購買意願，徒增
    相關費用而無助於債務清償，故以經2次變價程序，倘未能
    拍定，認為屬不易變價之財產，返還予債務人等節，尚屬妥
    適。
　㈢又債權人應於法院所定申報債權之期間內提出債權說明書，
    申報其債權之種類、數額及順位；其有證明文件者，並應提
    出之。債權人因非可歸責於己之事由，致未於第一項所定期
    間申報債權者，得於其事由消滅後10日內補報之。但不得逾
    法院所定補報債權之期限。債權人申報債權逾申報期限者，
    監督人或管理人應報由法院以裁定駁回之但有前項情形者，
    不在此限，消債條例第33條第1項、第4項、第5項分別定有
    明文。債權人清冊已記載之債權人，視為其已於申報債權期
    間之首日為與清冊記載同一內容債權之申報，消債條例第47
    條第5項亦有明定。查本院於109年10月30日開始清算之公告
    即載明：債權人應於109年11月17日前向本院申報債權；有
    補報債權必要者，應於109年12月7日前向本院補報債權等語
    ，並於同日公告(見司執消債清字卷一第11至16頁)，則前揭
    公告依消債條例第14條第2項規定，自最後揭示之翌日起，
    對所有利害關係人發生送達之效力。是原裁定依消債條例規
    定之程序，確認、通知債權人，難認有何違誤。
　㈣另債務人雖以前揭情詞異議，惟本件異議人係債務人，非蘇
    瑞霞，且債務人於106年間聲請更生時稱：黃妤倩為重大疾
    病患者，生活無法自理，且無法工作，需靠債務人扶養，每
    月支出新臺幣(下同)5,000元等語(見消債更字卷第16頁)。
    況縱依債務人所述，蘇瑞霞亦為黃妤倩之債權人，並非債務
    人之債權人，是債務人主張原裁定未依消債條例規定通知蘇
    瑞霞陳述意見，程序違誤等語，應屬無據。
四、綜上所述，原裁定對於附表編號4所示不動產之處分方法，
    自屬有據。異議人執此指摘原裁定不當，求予廢棄，並無理
    由，應予駁回。
五、爰裁定如主文。　　
中　　華　　民　　國　　111 　年　　6 　　月　　2　　日
                  民事第三庭    法  官　王淑惠
以上正本證明與原本無異。
如不服本裁定應於送達後10日內向本院提出抗告狀，並繳納抗告
裁判費新臺幣1,000元。
中　　華　　民　　國　　111 　年　　6 　　月　　2　　日
                                書記官　洪凌婷
附表：
編號 清算財團財產 處分方法  1 對於第三人普悠瑪大飯店股份有限公司之薪資債權。 無處分實益   2 ①台橡股份有限公司未領取無實體股利10股 ②長榮海運股份有限公司87股 ③寶碩財務科技股份有限公司 　現金股利28元、尚有需繳回已領取之儒碩股份有限公司股票50股，方可換發為無實體股票。 ④洋華光電股份有限公司股份8股及現金股利1元   3 坐落高雄市○○區○○段000○000地號土地(權利範圍各10000分之85)及同段1950建號(權利範圍全部)、1986建號(權利範圍10000分之85)新北市○○區○○段000地號土地(權利範圍20分之1)及同段37建號建物(權利範圍5分之1)之不動產。門牌號碼：高雄市○○區○○○路000號5樓之5。   4 坐落新北市○○區○○段000地號土地(權利範圍20分之1)及同段37建號建物(權利範圍5分之1)之不動產。門牌號碼：新北市○○區○○街000巷0弄00號。 由本院進行變價程序，於進行2次變價程序未拍定，返還債務人。